臺灣臺北地方法院民事判決　　　　　　 100年度訴字第3366號
原　　　告　孫秀瑩
被　　　告　林世偉
上列當事人間請求侵權行為損害賠償事件，原告提起附帶民事訴
訟，經本院刑事庭裁定移送前來（99年度附民字第358 號），本
院於民國100年9月20日言詞辯論終結，判決如下：
    主      文
被告應給付原告新臺幣壹拾玖萬陸仟伍佰元，及自民國九十九年
八月三十一日起至清償日止，按年息百分之五計算之利息。
原告其餘之訴駁回。
訴訟費用由被告負擔五分之二，餘由原告負擔。
本判決第一項得假執行。
原告其餘假執行之聲請駁回。
    事實及理由
一原告起訴主張：
  (一)被告於民國99年2月8日上午11時30分許，在臺北市中山區○
    ○○路116巷內，駕駛車號5528-DR號自用小客車，基於傷害
    之不確定故意撞傷伊，致伊受有上唇撕裂傷、牙冠斷裂（左
    上門牙、側門牙、右上門牙）、右上牙齒突出及左額、上唇
    、左手肘、右膝、左手擦傷等傷害，被告應就伊所受損害負
    侵權行為損害賠償之責。
  (二)伊因本件事故所受損害，詳如後述：
    1.因傷支出醫療費用計新臺幣（下同）1,500元。
    2.伊因系爭事故受有牙冠斷裂等傷勢，須裝置假牙以回復口
      腔之咀嚼功能，尚須支出製作五單位之牙橋固定假牙費用
      45,000元。
    3.伊因此事故受傷，受有精神上痛苦，爰請求被告賠償慰撫
      金500,000元。
  (三)聲明為：
    1.被告應給付原告546,500 元，及自起訴狀繕本送達翌日起
      至清償日止，按年息5%計算之利息。
    2.願供擔保請准宣告假執行。
二被告則抗辯：
  (一)伊確實因過失導致原告受傷，然原告受傷主因為其在快車道
    上追趕伊車，因體力不支而跌倒，原告對傷害之發生實與有
    過失。另於刑事案件審理中，法官曾勸兩造和解，伊有考慮
    過，惟原告不接受，且一直寫黑函致伊所開設之托兒所倒閉
    ，伊目前並無能力賠償等語。
  (二)聲明為：原告之訴駁回。
三得心證之理由
  (一)按因故意或過失，不法侵害他人之權利者，負損害賠償責任
    ，為民法第184條第1項前段所明定。被告於前開時、地，明
    知訴外人林政煌趴在其車前引擎蓋上，仍駕車前進，斯時原
    告基於林政煌之安全考量，為阻止其繼續前進而緊跟其車旁
    追趕、拍打車窗、車身，被告亦知悉車輛如繼續行駛，可能
    導致原告跌倒或遭輾壓，竟疏未注意，猶執意繼續前行，於
    車輛右轉彎至樂群二路時，輪胎壓到原告之腳部，原告復因
    腳痛、體力不繼，致不及追趕而跌倒受傷等情，有國防醫學
    院三軍總醫院附設民眾診療服務處診斷證明書足憑（見本院
    99年度附民字第358號卷第9頁），復為被告所不爭，且被告
    因該過失駕駛行為，觸犯刑法過失傷害罪，業經本院及臺灣
    高等法院刑事庭判決有罪確定在案（案列99年度易字第1702
    號、100 年度上易字第1267號），亦有歷審判決書在卷可稽
    。被告既因過失駕駛行為致原告成傷，侵害原告之身體及健
    康，對原告因此所受損害，即應依前開規定負賠償之責。
  (二)次按不法侵害他人之身體或健康者，對於被害人因此喪失或
    減少勞動能力或增加生活上之需要時，應負損害賠償責任；
    不法侵害他人之身體、健康、名譽、自由、信用、隱私、貞
    操，或不法侵害其他人格法益而情節重大者，被害人雖非財
    產上之損害，亦得請求賠償相當之金額，民法第193條第1項
    、第195條第1項亦分別著有規定。又損害賠償之債，以有損
    害之發生及有責任原因之事實，並二者之間，有相當因果關
    係為成立要件。故原告所主張損害賠償之債，如不合於此項
    成立要件者，即難謂有損害賠償請求權存在（最高法院48年
    台上字第481 號判例參照）。被告應對原告負侵權行為損害
    賠償之責，如前述，至原告因本件事故得請求被告賠償之數
    額若干，以下析論之。
    1.醫療費部分：
      原告主張其因傷就醫，共計支出醫療費用1,500 元，業據
      提出醫療費用收據為證（見本院99年度附民字第358 號卷
      第10頁），且為被告所不爭，堪信為真，該等費用顯為其
      因本件事故增加之生活上需要，自得訴請被告賠償。
    2.裝置假牙費用部分：
      原告主張其因系爭事故受有牙冠斷裂等傷害，尚須支出裝
      置假牙費用45,000元，業提出估價單1 紙為證（見本院99
      年度附民字第358 號卷第12頁），復為被告所是認，亦堪
      信實，其依前引規定請求被告賠償此筆費用，自屬有據。
    3.慰撫金部分：
      按法院於酌定慰撫金數額時，應斟酌加害人與被害人雙方
      之身分、資力與加害程度，及其他各種情形核定之（最高
      法院51年台上字第233 號判例意旨參照）。查原告因此事
      故成傷，不僅身體、健康受侵害，更增添生活上不便，其
      主張因此受有精神上痛苦，應屬非虛。而原告現任職於研
      華股份有限公司，每月薪水約29,000元，尚須扶養一名子
      女，名下有位於新北市土城區之房地、一部2007年份之汽
      車及一筆股票投資；被告目前則為無業，名下有位於新北
      市雙溪區之房地一筆及多筆投資等情，除據兩造陳明在卷
      （本院100年9月20日言詞辯論筆錄參照），並有本院依職
      權調取之兩造稅務電子閘門財產所得調件明細表可參（見
      本院卷第19-34 頁）。本院審酌前述兩造之經濟狀況及原
      告傷勢與加害程度等一切情狀，認原告得請求被告賠償之
      慰撫金，以150,000 元為適當；逾此數額之請求，則非有
      理。
    4.綜上，原告得請求被告賠償之數額為196,500元（1,500＋
      45,000＋150,000＝196,500）。
  (三)又按損害之發生或擴大，被害人與有過失者，法院得減輕賠
    償金額，或免除之，民法第217條第1項固著有規定。惟按因
    避免自己或他人生命、身體、自由或財產上急迫之危險所為
    之行為，不負損害賠償之責，為同法第150 條所明定。該出
    於緊急避難之行為，既不負損害賠償責任，對損害之發生及
    擴大，即無所謂與有過失（最高法院100 年度台上字第91號
    判決意旨參照）。兩造均坦認本件事故之肇致，係因被告在
    前揭時、地，明知訴外人林政煌趴在其車前引擎蓋上，仍駕
    車前進，原告基於林政煌之安全考量，為阻止被告繼續前進
    而緊跟其車旁追趕、拍打車窗、車身，嗣因被告執意駕車前
    進，且在右轉樂群二路時壓到原告之右腳仍繼續前行，原告
    不得不繼續追逐被告所駕車輛以制止被告之加害行為，終因
    腳痛及體力不支而倒地受傷，核原告於車道內追逐被告所駕
    駛之車輛，係為避免林政煌生命、身體急迫危險所為之避難
    行為，揆諸前開說明，難認原告對本件損害之發生與有過失
    ，被告辯稱原告之行為方為本件事故發生之主因云云，即非
    有理。
  (四)綜上所述，原告依民法第184條第1項規定，請求被告給付其
    196,500元，及自起訴狀繕本送達翌日即99年8月31日起至清
    償日止，按年息5%計算之法定遲延利息，為有理由，應予准
    許；逾此數額之請求則無理由，應予駁回。
  (五)原告陳明願供擔保，請准宣告假執行。就原告勝訴部分，因
    命給付之金額未逾500,000元，爰依民事訴訟法第389條第 1
    項第5 款規定，依職權宣告假執行；至原告敗訴部分，其假
    執行之聲請已失所附麗，應併予駁回。
  (六)本案事證已明，兩造其餘攻擊防禦方法及舉證，核與判決結
    果無影響，於茲不贅
四訴訟費用負擔之依據：民事訴訟法第79條。
中    華    民    國   100    年    9     月    28    日
                  民事第七庭    法  官  陳婷玉
以上正本係照原本作成
如對本判決上訴，須於判決送達後20日內向本院提出上訴狀。如
委任律師提起上訴者，應一併繳納上訴審裁判費。
中    華    民    國   100    年    9     月    28    日
                                書記官  吳鸝稻